臺灣高等法院刑事判決　　　　　　　 99年度交上易字第333號
上　訴　人　臺灣臺北地方法院檢察署檢察官
被　　　告　張仕杰
上列上訴人因被告過失傷害案件，不服臺灣臺北地方法院99年度
交易字第641號，中華民國99年9月28日第一審判決（起訴案號：
臺灣臺北地方法院檢察署99年度偵字第17859 號），提起上訴，
本院判決如下：
    主  文
上訴駁回。
張仕杰緩刑貳年。
    事  實
一、張仕杰於民國99年7月12日晚間9時25分許，駕駛車號9190-V
    P 號自用小客車（下稱自小客車），沿臺北市○○路○段由
    東往西方向在右側車道行駛，欲前往大安路與東豐街口，即
    往內切過二個安全島，途經仁愛路、復興南路口，欲左轉復
    興南路口時，本應注意汽車行駛至交岔路口，轉彎車應讓直
    行車先行，且汽車行駛時，駕駛人應注意車前狀況，並隨時
    採取必要之安全措施，而依當時情況天候晴、夜間有照明，
    柏油路面乾燥、無缺陷、無障礙物，視距良好、號誌正常，
    並無不能注意之情形，適有陳國財騎乘車號M9V-029 號重型
    機車搭載其配偶丁素緞，沿臺北市○○路○段亦由東往西方
    向直行行駛，張仕杰竟疏未注意，貿然左轉，陳國財所騎乘
    前揭機車避煞不及，其機車之前車頭遂撞擊張仕杰所駕駛自
    小客車左前車身，致人車倒地，陳國財因而受有左側臉瘀傷
    、左側第三、四、五、六、八肋骨骨折、右側第五、六、七
    肋骨骨折、左腎破裂併摘除、左前臂開放性骨折、第四、五
    腰脊骨折、後腹腔血腫等傷害，丁素緞則受有右臉挫傷合併
    顏面骨骨折、口腔內撕裂傷、右側肋骨骨折、左手腕橈骨骨
    折、右膝挫傷、右足及踝瘀挫傷、顱內出血（蜘蛛膜下腔出
    血）等傷害。張仕杰於肇事後，於有偵查權限之公務員發覺
    其犯罪前，主動向據報前來處理之警員承認為其肇事，而自
    首接受裁判。
二、案經丁素緞告訴及臺北市政府警察局大安分局報告臺灣臺北
    地方法院檢察署檢察官偵查起訴。
    理  由
一、按被告以外之人於審判外之陳述，雖不符刑事訴訟法第159
    條之1至第159條之4 之規定，而經當事人於審判程序同意作
    為證據，法院審酌該言詞陳述或書面陳述作成時之情況，認
    為適當者，亦得為證據；當事人、代理人或辯護人於法院調
    查證據時，知有刑事訴訟法第159條第1項不得為證據之情形
    ，而未於言詞辯論終結前聲明異議者，視為有前項之同意，
    刑事訴訟法第159條之5第1項、第2項定有明文。經查，本判
    決下列所引用之被告以外之人於審判外之陳述，檢察官、被
    告張仕杰於本院言詞辯論終結前均未聲明異議，本院審酌上
    開證據資料製作時之情況，尚無違法不當及證明力明顯過低
    之瑕疵，認為以之作為證據應屬適當，爰依刑事訴訟法第15
    9條之5規定，認前揭證據資料均有證據能力。
二、上揭事實，業據被告張仕杰供承不諱（見偵卷第42頁、原審
    卷第15頁正面、第17頁反面、第20頁正面、本院卷第52頁背
    面），核與告訴代理人陳昶成於警詢及告訴人丁素緞於檢察
    官訊問時指述之情節相符（見偵查卷第6至8頁、第41至43頁
    ）。且有道路交通事故現場圖、臺北市政府警察局大安分局
    交通分隊道路交通事故補充資料表、交通事故談話紀錄表、
    道路交通事故調查報告表（見偵查卷第12至19頁）、臺北市
    立聯合醫院仁愛院區診斷證明書2 紙（見偵查卷第10、11頁
    ）、現場及車損照片12張（見偵查卷第28至33頁）在卷可稽
    ，被告之自白核與事實相符，堪予採信。
三、按汽車行駛時，駕駛人應注意車前狀況，並隨時採取必要之
    安全措施；汽車行駛至交岔路口，轉彎車應讓直行車先行。
    道路交通安全規則第94條第3項、第102條第1項第7款分別定
    有明文。被告駕駛前開車輛行經肇事路段時，本應遵守上開
    規定，而依當時狀況，並無不能注意之情事，竟疏未注意，
    未讓被害人陳國財所騎乘前開機車先行，即貿然左轉，致被
    害人陳國財騎乘機車之前車頭撞擊被告所駕駛自小客車左前
    車身，使被害人陳國財、丁素緞人車倒地而受有上開傷害，
    被告確有過失甚明，且其過失行為與被害人2 人所受傷害間
    有相當因果關係。本案事證明確，被告犯行洵堪認定，應予
    依法論罪科刑。
四、核被告所為，係犯刑法第284條第1項前段之過失傷害罪。被
    告以一過失行為，致被害人2人受傷，係一行為觸犯2罪名，
    為想像競合犯，應依刑法第55條前段從一過失傷害罪處斷。
    又被告肇事後，於有偵查權限之公務員尚未發覺其犯罪前，
    在警方到場處理時，承認為其肇事，此有北市○○○○○道
    路交通事故肇事人自首情形紀錄表在卷足憑（見偵查卷第20
    頁），係對於未發覺之犯罪，表示願接受裁判之意，依刑法
    第62條前段自首之規定，減輕其刑。原審經審理結果，認被
    告罪證明確，適用刑法第284條第1項前段、第55條、第62條
    前段、第41條第1項前段，刑法施行法第1條之1第1項、第2
    項前段等規定，並審酌被告肇事致被害人所受傷勢非輕，然
    坦承所犯，已有悔意，被告有賠償之誠意（見原審卷第20頁
    ），兼衡被告之品行、生活狀況、智識程度等一切情狀，量
    處有期徒刑4 月，並諭知易科罰金之折算標準。核其認事用
    法俱無不當，量刑亦稱妥適。檢察官上訴意旨略以：截至原
    審宣判日止，被告僅賠償極少金額，難謂有誠意賠償，原審
    判決遽認被告甚有賠償誠意，理由顯屬矛盾。且刑法第62條
    之規定已修正「自首」為得減輕其刑，已非必減，被告並未
    合理賠償被害人損失，原審援引而減輕被告刑責，難認允當
    等語。惟被告於原審明確表示投保之汽車理賠最高額度為新
    台幣（下同）200 萬元，若告訴人提供單據，保險公司會協
    助理賠，至其經濟能力不及之處，其父母會協助籌措等語，
    難認並無理賠誠意；且於肇事當時，即刻報警自首，坦承犯
    行，表示願受裁判，又無推諉卸責情形，原審援引刑法第62
    條之規定減輕其刑，尚稱妥適。檢察官上訴意旨仍執前詞，
    指摘原判決不當，為無理由，應予駁回。末查，被告前未曾
    因故意犯罪受有期徒刑以上之刑之宣告，有本院被告前案紀
    錄表在卷可憑。其一時疏失肇事致罹刑典，於本院審理中已
    與告訴人達成民事和解，同意賠償被害人300萬元，並於100
    年1月11日匯款300萬元予告訴人收訖，有本院99重交附民字
    第12號和解筆錄、匯款人證明聯影本各1 件及本院電話紀錄
    查詢表附卷可稽（見本院卷第56至58頁）。本院認被告經此
    刑之宣告，當無再犯之虞，認以暫不執行為適當，爰予宣告
    緩刑2年，以啟自新。
據上論斷，應依刑事訴訟法第368 條，刑法第74條第1項第1款，
判決如主文。
本案經檢察官侯寬仁到庭執行職務
中    華    民    國    100    年    1    月    28    日
                  刑事第二十四庭審判長法  官  李錦樑
                                      法  官  陳恒寬
                                      法  官  張惠立
以上正本證明與原本無異。
不得上訴。
                                      書記官  陳珮茹
中    華    民    國    100    年    1    月    28    日
附錄本案論罪科刑法條
中華民國刑法第284條
因過失傷害人者，處 6 月以下有期徒刑、拘役或 5 百元以下罰
金，致重傷者，處 1 年以下有期徒刑、拘役或 5 百元以下罰金
。